【裁判字號】    99,交聲,8
【裁判日期】    990510
【裁判案由】    違反道路交通管理處罰條例聲明異議
【裁判全文】
臺灣臺東地方法院交通事件裁定      99年度交聲字第8號
原處分機關  交通部公路總局高雄區監理所臺東監理站
異  議  人
即受處分人  丙○○
上列異議人即受處分人因違反道路交通管理處罰條例案件，對
於交通部公路總局高雄區監理所臺東監理站98年12月16日所為之
處分（原處分案號：東監違裁字第裁81-T00000000號），聲明異
議，本院裁定如下：
    主  文
異議駁回。
    理  由
一、原處分意旨略以：異議人即受處分人（下稱異議人）丙○○
    於民國98年11月7日22時5分，駕駛車牌號碼PRT-912號重機
    車，行經臺東縣太麻里鄉舊香蘭76號廣場時，因酒後駕車經
    警員攔檢，於警員依規定要求異議人接受酒精濃度測試時，
    異議人竟拒絕接受酒精濃度測試，執勤警員乃以違反道路交
    通管理處罰條例第35條第4項規定，製單舉發，案移原處分
    機關，依道路交通管理處罰條例第35條第4項規定，裁處新
    臺幣（下同）60,000元罰鍰及吊銷駕駛執照，並依同條例第
    67條第2項前段規定，3年內不得考領駕駛執照等語。
二、異議意旨略以：異議人於上開時、地本與甲○○發生爭執，
    因聲音過大，遭他人報警處理，此時異議人之車牌號碼PRT-
    912號重機車雖停放於現場，但異議人並無駕駛之行為，故
    異議人拒絕酒測自無「酒後駕車並拒絕酒測」之違規，爰依
    法聲明異議，請求撤銷原處分云云。
三、按汽車駕駛人，駕駛汽車經測試檢定酒精濃度超過規定標準
    者，處15,000元以上60,000元以下罰鍰，並當場移置保管該
    車輛及吊扣其駕駛執照1年；汽車駕駛人拒絕接受第1項測試
    之檢定者，處60,000元罰鍰，並當場移置保管該汽車及吊銷
    該駕駛執照；又汽車駕駛人，曾依第35條第4項前段之規定
    吊銷駕駛執照者，3年內不得考領駕駛執照，道路交通管理
    處罰條例第35條第1項第1款、第4項前段、第67條第2項分別
    定有明文。
四、經查：
（一）按員警稽查違反道路交通安全規則之各種違規行為，本有
      不同之執行方法，就超速、酒醉駕車之酒測值而言，固非
      輔以科學工具，實難僅憑執勤者之五官知覺判斷之；惟就
      闖紅燈、逆向行駛或本件「酒醉駕車之駕車行為有無」等
      違規行為而言，單憑執勤者之目擊即可確定，又基於路況
      或其他主客觀因素，並非每件違規行為均須在違規行為發
      生之瞬間舉發，始可認定之，故員警舉發各項道路交通違
      規事由，倘受限於交通違規事實發生之即時性、急迫性，
      而由員警依其親身見聞經過，填製通知單並舉發汽車駕駛
      人交通違規事實，且於事後到庭具結作證，擔保供述內容
      之真實性，亦屬法之所許。
（二）查證人即舉發員警乙○○於本院調查時具結證稱：98年11
      月7日晚上21點36分左右，伊接到民眾報案，在臺東縣太
      麻里鄉香蘭村舊香蘭7鄰76號有糾紛，請求前往協助，伊
      到達現場時，有人說有一名男子在鬧事，並未看到異議人
      ，伊正在詢問在場之人該鬧事者之姓名、地址，這時候異
      議人騎乘車牌號碼PRT- 912重型機車從上址外面之巷道進
      來，騎到廣場內將機車停下來，然後跟在場的人理論，伊
      詢問異議人姓名、住址時，發現異議人有酒駕的情形，異
      議人身上有酒味，又要騎車離開，經伊制止後，再通報警
      網支援，並要求異議人實施酒測，但異議人當場拒絕，於
      是請異議人到太麻里分駐所等語綦詳。核與證人楊春花於
      本院調查時具結陳稱：98年11月7日下午異議人打電話給
      伊說要談工作的事情，但伊人在高雄，回來臺東時是晚上
      8 時許，當時有幾個人在喝酒，但沒有看到異議人，直到
      9 時許異議人進來講工作的事情，其等一言不合吵起來，
      伊的房東林秀英報案，警察就來了，警察到場時異議人已
      經先離開現場，警察正要瞭解事情經過時，異議人又進來
      ，警察問伊是不是認識異議人，伊說認識，後來警察堅持
      要把異議人帶到派出所，並要求他酒測，異議人就拒絕酒
      測等語大致相符。
（三）異議人固辯稱：案發時伊聽見有人報案，就先離開現場，
      到車庫休息，後來警察到場，伊從車庫騎車出來到案發的
      廣場，欲向警察解釋，該車庫是在庭院內云云。然質諸證
      人異議人乙○○證稱：異議人確實是從巷道那邊騎過來，
      機車引擎是有發動的，機車的聲音是從東邊往西方轉進來
      ，異議人是坐在摩托車上從外面巷子直接騎進廣場，那時
      候外面都沒有車子，沒有聽到其他車聲，伊可以確定當時
      聽到的機車聲音就是異議人騎的，不是從車庫那邊騎進來
      的，因為方向不同，伊可以確定異議人是從外面巷道騎進
      來等語。復衡諸常理，異議人所稱車庫與案發之廣場既在
      同一庭院之內，如此距離竟需異議人騎車前往，顯悖於常
      理。況證人乙○○與異議人素昧平生，並無仇隙嫌怨，應
      無甘冒自身觸犯偽證罪之風險而設詞誣攀異議人之理，而
      警員執行公務時本身極受有行政懲處責任之監督，如有枉
      法構陷或為不實記載之行為，亦需負擔嚴厲之刑事責任，
      再其已到庭具結作證，更係以刑事責任擔保其證言之真實
      性，如無其他證據顯示舉發警員有誤認或故意構陷之情事
      時，尚難認舉發警員所述不可採信，是異議人上開辯解顯
      屬卸責之詞，洵非可採。
（四）至異議人提出證人甲○○出具之保證書，以證明異議人上
      開重型機車停放於舊香蘭76-1號庭院內，異議人當時立於
      機車旁並未騎機車云云，惟徵諸證人甲○○具結證稱：伊
      保證書所寫異議人站在機車旁邊，並未騎機車乙節，係指
      異議人先離開廣場，後來警察到場，異議人又進來時，伊
      有看到異議人站在機車旁邊，但沒有看到異議人怎麼進來
      廣場等語。足認證人甲○○所述並無法證明異議人究竟是
      從何處騎車至案發之廣場，是上開保證書自不足據以對異
      議人為有利之認定。
（五）又按上揭道路交通管理處罰條例第35條第4項之所以規定
      「拒絕酒精濃度測試之檢定」除應課予罰鍰60,000元外，
      並應當場移置保管該汽車及吊銷該駕駛執照，較諸同條第
      1 項規定飲酒駕車之處罰：「汽車駕駛人，駕駛汽車經測
      試檢定有酒精濃度超過規定標準者，處新臺幣1萬5千元以
      上6萬元以下罰鍰，並當場移置保管該汽車及吊扣其駕駛
      執照1年」，更為嚴厲，目的在於不使拒絕酒精濃度測試
      檢定之駕駛人反而獲得寬典，否則無異鼓勵駕駛人拒絕接
      受測試。再按醫學文獻認為，一般人在正常酒精代謝成線
      性代謝模式，即每小時血中乙醇酒精代謝約0.01-0.015﹪
      （W/V）即0.01- 0.015g/mL（即10-15mg/100mL），以正
      常人血中乙醇濃度為呼氣中之2100倍，則正常人每小時呼
      氣濃度約減少0.048mg/L至0.071mg/L（蕭開平，酒精、藥
      物測試與交通事故之研討，94年4月，第49頁）。基此，
      倘駕駛人遭警察攔停後，積極拒絕接受酒精測試或消極推
      諉拖延，致其體內酒精濃度因時間經過而逐漸代謝降低，
      對於其他立即配合測試之駕駛人顯有不公。另有關「拒絕
      接受酒精濃度測試檢定」構成要件，應以警察明確告知駕
      駛人酒精濃度測試標準流程及方法後，駕駛人仍拒絕接受
      測試之實施，即可判定為「拒絕接受酒精濃度測試檢定」
      ，使測試檢定作業能及時順利實施，俾取得客觀正確之判
      測結果，進而防免可能產生之交通事故；而所謂「拒絕」
      ，除了以積極之意思表示不接受酒精呼氣濃度測試以外，
      尚應包括雖有配合實施測試，但卻以消極態度虛應以對，
      致前開測試無法正常實施者。查異議人以本件為私人糾紛
      或未於公用道路酒後駕車為由，拒絕酒測之事實，業據異
      議人自承在卷，核與證人乙○○、甲○○之證述相符，足
      認異議人確有積極拒絕接受酒精濃度測試檢定之事實。
五、綜上所述，本件異議人確有原處分機關所認定之拒絕酒精測
    試檢定之違規事實，異議人上開所辯洵無足採。原處分機關
    依道路交通管理處罰條例第35條第4項裁處60,000元罰鍰及
    吊銷駕駛執照，且3年內不得考領駕駛執照並無違誤，本件
    異議為無理由，應予駁回。
六、據上論斷，應依道路交通管理處罰條例第87條第2項、道路
    交通案件處理辦法第19條，裁定如主文。
中    華    民    國    99    年    5     月    10    日
                  交通法庭  法  官  陳鈺雯
以上正本證明與原本無異。
如不服本裁定，應於裁定送達後5日內向本院提出抗告狀（須附
繕本）。「切勿逕送上級法院」
                            書記官  廖丁逸
中    華    民    國    99    年    5     月    11    日

司法院資訊處製作；財團法人民間司法改革基金會備份。
